【裁判字號】    98,台上,1489
【裁判日期】    980319
【裁判案由】    走私
【裁判全文】
最高法院刑事判決            九十八年度台上字第一四八九號
上  訴  人  甲○○
上列上訴人因走私案件，不服台灣高等法院台南分院中華民國九
十七年十一月十八日第二審判決（九十七年度上訴字第一一二三
號，起訴案號：台灣台南地方法院檢察署九十五年度偵字第一七
三一六號），提起上訴，本院判決如下：
    主  文
上訴駁回。
    理  由
按刑事訴訟法第三百七十七條規定：上訴於第三審法院，非以判
決違背法令為理由不得為之；是提起第三審上訴，應以原判決違
背法令為理由，係屬法定要件。如果上訴理由書狀並未依據卷內
訴訟資料具體指摘原判決不適用何種法則或如何適用不當，或所
指摘原判決違法情事，顯與法律規定得為第三審上訴理由之違法
情形不相適合時，均應認其上訴為違背法律上之程式，予以駁回
。原判決以刑事訴訟法第三百六十一條第一項規定「不服地方法
院之第一審判決而上訴者，應向管轄第二審之高等法院為之。」
民國九十六年七月四日修正公布之同條第二項規定「上訴書狀應
敘述具體理由。」乃法律上應具備之程式。同法第三百六十二條
、第三百六十七條前段分別規定「原審法院認為上訴不合法律上
之程式或法律上不應准許或其上訴權已經喪失者，應以裁定駁回
之。」、「第二審法院認為上訴有第三百六十二條前段之情形者
，應以判決駁回之。」所謂不服第一審判決之「具體理由」，必
係依據卷內既有訴訟資料或提出新事證，指摘或表明第一審判決
有何採證認事、用法或量刑等足以影響判決本旨之不當或違法，
而構成應予撤銷之具體事由，始克當之；倘僅泛言原判決認定事
實錯誤、違背法令、量刑失之過重或輕縱，而未依上揭意旨指出
具體事由，或形式上雖已指出具體事由，然該事由縱使屬實，亦
不足以認為原判決有何不當或違法者，皆難謂係具體理由，俾與
第二審上訴制度旨在請求第二審法院撤銷、變更第一審不當或違
法之判決，以實現個案救濟之立法目的相契合，並節制濫行上訴
。本件上訴人甲○○不服第一審判決，提起上訴，其上訴理由略
稱：伊於審理時坦承犯行，足見態度良好顯有後悔之意，且私運
進口管制物品僅一千七百三十九公斤，拍賣後完稅價格為新台幣
（下同）九萬零四百二十八元，未超過十萬元，犯罪情節輕微，
復因油價飆漲，漁獲量不佳，自行捕撈不敷成本等因素，第一審
判決科刑過重云云。所述之上訴理由顯未具體指摘第一審判決關
於認定事實、適用法律及量刑等事項，究竟有何違法或不當之情
形。因而認上訴人對第一審判決提起上訴不合法律上之程式，不
經言詞辯論駁回其在第二審之上訴，經核於法並無違誤。上訴人
對原判決提起第三審上訴，其意旨徒憑己見略稱：(一)、行政院海
岸巡防署台南市機動查緝隊不當取供。(二)、僱用上訴人之船主為
何沒有責任。(三)、法令沒有宣導勸阻，無心之漁民不知違法。(四)
、上訴人已失業在家，無意犯錯是否不能原諒。(五)、質疑魠魚
有無列管，市場買賣是否違法云云，任意指摘原判決不當。但對
原判決以上訴人不服第一審判決提起上訴，未敘述具體上訴理由
，不合法律上之程序，而不經言詞辯論駁回其在第二審上訴之程
序判決，究竟有何違背法令情形，並未依卷內資料為具體之指摘
，徒執前詞為實體事項之爭執，與法律規定得為第三審上訴理由
之違法情形不相適合，應認其上訴違背法律上之程式，予以駁回
。
據上論結，應依刑事訴訟法第三百九十五條前段，判決如主文。
中    華    民    國  九十八  年    三    月   十九   日
                      最高法院刑事第八庭
                          審判長法官  洪  文  章
                                法官  王  居  財
                                法官  郭  毓  洲
                                法官  黃  梅  月
                                法官  邱  同  印
      本件正本證明與原本無異
                                      書  記  官
中    華    民    國  九十八  年    三    月  二十四  日
                                                      Ｅ


司法院資訊處製作；財團法人民間司法改革基金會備份。
